【裁判字號】    99,易,617
【裁判日期】    990903
【裁判案由】    恐嚇等
【裁判全文】
臺灣桃園地方法院刑事判決               99年度易字第617號
公  訴  人  臺灣桃園地方法院檢察署檢察官
被      告  丁○○
上列被告因恐嚇案件，經檢察官提起公訴（99年度偵字第8527號
），本院判決如下︰
    主  文
丁○○犯侵入住宅罪，處拘役貳拾日，如易科罰金，以新臺幣壹
仟元折算壹日；又犯恐嚇危害安全罪，處拘役伍拾伍日，如易科
罰金，以新臺幣壹仟元折算壹日。應執行拘役柒拾日，如易科罰
金，以新臺幣壹仟元折算壹日
    事  實
一、丁○○因鄰居乙○○先前與其父戊○○間有糾紛，而對乙○○心生不滿，其於民國99年2 月10日16時許，酒後行至桃園
    縣龍潭鄉高原村橫岡下54號乙○○住處前，未經同意而進入
    附聯圍繞之庭院內，向在庭院中工作之乙○○母甲○○表示
    欲找乙○○，乙○○自屋內走出後，2 人即在庭院中發生爭
    執，乙○○要求丁○○離開，乃丁○○竟另基於恐嚇之犯意
    ，轉身至庭院與馬路間之圍籬旁取出預藏該處之白鐵製刀子
    1 把（以804 醫院門診表包覆），持刀對著乙○○，而以此
    加害生命、身體之舉動，恐嚇乙○○，使乙○○心生畏怖，
    致生危害於安全，嗣因甲○○見狀大喊，丁○○才將刀子藏
    至背後，並轉身離去，乙○○始未受傷。
二、案經乙○○訴由桃園縣政府警察局龍潭分局報請臺灣桃園地
    方法院檢察署檢察官偵查起訴。
    理  由
一、按刑事訴訟法第159 條第1 項規定：「被告以外之人於審判
    外之言詞或書面陳述，除法律有規定者外，不得作為證據」
    ；其立法本旨係以證人於審判外之言詞或書面陳述，屬於傳
    聞證據，此項證據，當事人無從直接對於原供述者加以詰問
    ，以擔保其真實性，法院亦無從直接接觸證人而審酌其證言
    之憑信性，違背直接審理及言詞審理之原則，除具有必要性
    及信用性情況之除外者外，原則上不認其有容許性，自不具
    證據能力；倘法院已經依據當事人聲請傳喚證人到庭接受檢
    辯雙方之交互詰問，則法院既已透過直接、言詞審理方式檢
    驗過該證人之前之證詞，當事人之反對詰問權亦已受到保障
    得以完全行使之情況下，該等審判外證據除有其他法定事由
    ，應認該審判外供述已得透過審判程式之詰問檢驗，而取得
    作為證據之資格，亦即其審判外供述與審判中供述相符部分
    ，顯然已經構成具備可信之特別情狀，當然有證據資格，其
    不符部分，作為檢視審判中所為供述可信與否之彈劾證據，
    當無不許之理，此有最高法院94年度臺上字第2507號、95年
    臺上字第2515號判決意旨可供參照）；查本件證人乙○○、
    甲○○業經本院於審判期日以證人身分具結後行交互詰問程
    序，直接言詞審理檢視其等證詞，故其等前於警訊、偵查時
    所為之陳述，當然已取得作為證據之資格，而有證據能力。
二、訊據被告丁○○就其無故侵入住宅部分坦白承認，惟矢口否
    認有何恐嚇犯行，辯稱：我沒有帶武器過去，我是進去之前
    拿門診表包仙女棒插在圍籬上，因為乙○○比我壯，我會怕
    ，所以用來壯膽，並想嚇乙○○云云。
三、本院認定犯罪事實所憑之證據及認定之理由：
（一）被告丁○○就其無故侵入住宅部分之犯行坦白承認（本院
      審易字卷第15頁背面、易字卷第22頁）。
（二）前揭所有犯罪事實，經證人即告訴人乙○○於警詢、偵查
      及本院審理時證述明確（參偵查卷第12至17、36至39、本
      院易字卷第24至27頁），核與證人即被害人之母甲○○、
      證人即至現場處理之員警劉彥亨證述之情節相符（參偵查
      卷第18至20、39、47至50頁）。
（三）並有監視器翻拍畫面2 張、現場及該紙門診表之照片5 幀
      在卷可資佐證。
（四）綜上所述，被告丁○○侵入住宅及恐嚇犯行事證明確，犯
      行堪以認定。
四、被告所辯不足採信之理由：
（一）被告雖辯稱伊係攜仙女棒去乙○○住處用來壯膽並嚇乙○○云云，惟其於員警到場處理時先陳稱係帶高爾夫球桿去
      ，其後製作筆錄時又改稱係帶仙女棒去一節，業據證人即
      員警劉彥亨證述明確（參偵查卷第47至49頁），衡情高爾
      夫球桿與仙女棒外觀、重量完全不同，並無錯認之可能，
      又被告在案發當天即製作筆錄，亦無可能遺忘稍早前才發
      生之事，其究竟帶何物前往被害人住處，供詞前後不一，
      顯係欲卸責所為推拖之詞，無從採信。而其係攜白鐵刀一
      把至乙○○住處並持以對乙○○一節，業據乙○○於本院
      審理時證稱：…我走到圍籬外時發現被告手持刀械，整支
      刀子長約30至40公分，刀頭切齊，刀刃與刀柄均是白鐵，
      被告持刀放在腰部的地方，我當時非常驚恐，後來被告看
      到我母親出來大喊，就把刀子放在背後等語（參本院易字
      卷第24頁背面至25頁）；證人即告訴人之母甲○○亦到庭
      證述：他們二個吵很大聲，…被告後來出去在圍籬又吵起
      來，我就放下我的工作，看他們在吵什麼，我看到被告右
      手拿1 把不鏽鋼刀子，刀刃約A4影印紙橫折4 折後的長度
      與寬度，…我大喊丁○○你拿刀子要做什麼，被告聽到我
      的聲音就馬上把刀子放到背後去，…我當然害怕，…警察
      到被告家，我有跟著去，當時被告是跟警察說他拿高爾夫
      球桿等語（參同上卷第22頁背面至23頁），查證人乙○○
      與甲○○上開所述，與證人即警員劉彥亨所證述之情節相
      符，且其2 人自警詢、偵查及本院審理時前後所述一致，
      又證人即員警劉彥亨與被告及告訴人等均不相識，並無刻
      意誣陷被告之動機，所述應為真實；且依被告自承仙女棒
      是有包裝的等語觀之，被告亦無法解釋該仙女棒既已有包
      裝，若欲壯膽或用來嚇告訴人，逕持以為之即可，何需費
      事地以門診表再為包覆，反觀諸證人乙○○及甲○○上開
      證詞，被告手持白鐵刀，刀刃鋒利，故需以門診表包覆以
      免割傷自己一節，較符常情，是依上開說明，被告辯稱係
      攜仙女棒過去云云，供詞反覆，無足可採。
（二）證人即被告之父戊○○到庭證述：隔壁喪家買3 包仙女棒
      ，我分拿1 包仙女棒回家後放在桌上，不到5 分鐘，被告
      就拿報紙包著仙女棒往外跑等語（參同上卷第25頁背面）
      ，而證人即被告之母丙○○則到庭證稱：我兒子從外面沒
      帶東西回來，走一走後就走出去，也沒帶東西出去，我先
      生當時在客廳，問我兒子要去哪裡，我兒子沒回答就走出
      去了等語（參同上卷第28頁），查證人2 人為被告之父母
      ，當時俱在客廳活動，惟其2 人就被告如何持物出去一節
      ，證述已互核不符，且隔壁正居喪中，竟然買節慶用仙女
      棒贈送鄰居，亦不符常情，再者，證人2 人皆證述並未目
      擊被告與告訴人起衝突過程，是其等證詞均難為有利於被
      告之認定。
（三）按刑法上之「恐嚇」，固係指以危害通知他人，使該人主
      觀上心生畏怖之行為，然此危害之通知，並非僅限於將來
      ，其於現時以危害相加者，亦應包括在內。因是，恐嚇之
      手段，並無限制，危害通知之方法，亦無限制，無論明示
      之言語、文字、動作或暗示之危害行為，苟已足使對方理
      解其意義之所在，並使人發生畏怖心即屬之，此有最高法
      院81年度臺上字第867 號判決可資參照。查被告手持刀械
      面對告訴人，使告訴人生畏怖心等情，已如前述，本件縱
      使如被告所辯，係攜仙女棒前往告訴人住處一節為真，惟
      被告自承因先前告訴人與被告之父間有嫌隙而要找告訴人
      理論，並以仙女棒假裝刀子嚇告訴人等語（參同上卷第31
      頁），其恐嚇動機已有跡可循，再依證人即告訴人乙○○
      及其母甲○○證述確實因被告持物之舉動而害怕等語，是
      被告出於加害生命、身體之恐嚇犯意，持仙女棒對著告訴
      人，且被告之動作足以使告訴人擔心因被告進而恐加害其
      生命、身體，客觀上已足以使人心生畏懼，告訴人主觀上
      亦表示心生驚恐，是被告恐嚇犯行明確，綜上說明，被告
      辯稱未持刀至告訴人住處、只是拿仙女棒去找告訴人並嚇
      他云云，縱使為真，已經成罪，更何況依前揭所述被告係
      持白鐵刀對著告訴人，是其所辯顯屬事後圖卸之詞，無法
      採信。
（四）綜上，本件事證明確，被告侵入住宅、恐嚇犯行，均堪認
      定。
五、論罪科刑：
（一）罪名：核被告丁○○所為，係犯刑法第306 條第1 項無故
      侵入他人住宅附連圍繞之土地罪、第305 條之恐嚇危害安
      全罪。
（二）數罪併罰：被告所犯上開2 罪，犯意各別，罪名不同，應
      分論併罰之。
（三）科刑：爰審酌被告不思以理性方式解決與鄰居相處問題，
      竟持刀前住告訴人住處，並作勢恫嚇告訴人，法治觀念薄
      弱，兼衡被告學歷高工畢業，智識程度中上，及其生活狀
      況、犯罪之動機、目的、手段、犯後否認犯罪，態度不佳
      等一切情狀，分別量處如主文所示之刑，並諭知易科罰金
      之折算標準，及定其應執行之刑及諭知易科罰金之折算標
      準，以示懲儆。
（四）不沒收之說明：被告持以恐嚇之白鐵刀1 把，並無證據證
      明係被告所有，復未扣案，本院無從宣告沒收，附此敘明
      。
據上論斷，應依刑事訴訟法第299 條第1 項前段，刑法第306 條
第1 項、第305 條、第41條第1 項前段、第51條第6 款，刑法施
行法第1 條之1 第1 項、第2 項前段，判決如主文。
本案經檢察官顏世翠到庭執行職務。
中    華    民    國    99    年    9     月    3     日
                  刑事第三庭  法  官  楊麗文
以上正本證明與原本無異。
如不服本判決應於收受判決後10日內向本院提出上訴書狀，並應
敘述具體理由。其未敘述上訴理由者，應於上訴期間屆滿後20日
內向本院補提理由書( 均須按他造當事人之人數附繕本) 「切勿
逕送上級法院」。
                              書記官  柯凱騰
中    華    民    國    99    年    9     月    3     日
附錄本案論罪科刑法條：
中華民國刑法第305條（恐嚇危害安全罪）
以加害生命、身體、自由、名譽、財產之事，恐嚇他人致生危害
於安全者，處 2 年以下有期徒刑、拘役或 3 百元以下罰金。
中華民國刑法第306條（侵入住居罪）
無故侵入他人住宅、建築物或附連圍繞之土地或船艦者，處 1
年以下有期徒刑、拘役或 3 百元以下罰金。
無故隱匿其內，或受退去之要求而仍留滯者，亦同。

司法院資訊處製作；財團法人民間司法改革基金會備份。
